【裁判字號】    95,上訴,926
【裁判日期】    951004
【裁判案由】    違反毒品危害防制條例
【裁判全文】
臺灣高等法院臺南分院刑事判決         95年度上訴字第926號
上  訴  人  臺灣臺南地方法院檢察署檢察官
被      告  甲○○
上列上訴人因被告違反毒品危害防制條例案件，不服臺灣臺南地
方法院95年度訴字第784號中華民國95年7月18日第一審判決（起
訴案號：臺灣臺南地方法院檢察署95年度毒偵字第804號），暨
該署檢察官併案審理（併案案號：同署95年度毒偵字第1868號、
1948號）提起上訴，經本院裁定適用簡式審判程序，本院判決如
下：
    主  文
原判決撤銷。
甲○○連續施用第一級毒品，累犯，處有期徒刑壹年。扣案第一
級毒品海洛因（淨重為零點壹貳公克）沒收銷燬。海洛因包裝袋
即塑膠袋壹個沒收。
    事  實
一、甲○○前因92年間毒品危害防制條例案件，經臺灣臺南地方
    法院裁定執行觀察、勒戒後，因認無繼續施用傾向，而於92
    年11月13日釋放，並經臺灣臺南地方法院檢察署檢察官以92
    年度毒偵字第1622號為不起訴處分確定。又因91年間違反著
    作權法案件，經臺灣臺南地方法院以91年度訴字第462號判
    處有期徒刑1年2月，緩刑3年確定；於緩刑期間內，復因竊
    盜案件，經臺灣臺南地方法院以92年度易字第1285號判處有
    期徒刑10月確定，並以92年度撤緩字第85號裁定撤銷上開緩
    刑之宣告，上開2罪接續執行，於94年8月18日因縮短刑期假
    釋出監，於94年11月2日假釋期滿未經撤銷假釋而執行完畢
    。甲○○竟不知悔改，明知海洛因係毒品危害防制條例第2
    條第2項第1款所稱之第1級毒品，不得施用、持有，竟仍基
    於施用第1級毒品海洛因之概括犯意，自94年9月17日起至95
    年5月3日下午2時許止，連續在台南縣永康市○○路231巷口
    「二王公墓」、台南縣新市鄉○○村○○道路旁，台南縣新
    市鄉○○○○○道路旁、台南縣永康市○○路旁某田間小路
    等處，以摻入第一級毒品海洛因之礦泉水以針筒注射靜脈之
    方式，連續施用第1級毒品海洛因多次，嗣甲○○於95年3月
    23日下午2時10分許，在上開「二王公墓」旁，為警查獲，
    並當場扣得甲○○丟棄在地之第1級毒品海洛因（淨重為0.
    12公克），及甲○○所有，供犯罪所用之海洛因包裝袋即塑
    膠袋一個沒收。又於95年4月29日，因另涉犯竊盜案件經警
    查獲，又於同年5月3日下午15時許，經警循線在台南縣新市
    鄉社內村99之40號為警查獲，經分別採尿送驗結果，呈嗎啡
    陽性反應。
二、案經臺南市警察局第一分局報告臺灣臺南地方法院檢察署檢
    察官偵查起訴，暨該署檢察官移送併案審理。
    理  由
甲、程序方面：
    本件被告所犯為死刑、無期徒刑、最輕本刑為3年以上有期
    徒刑以外之罪，亦非屬高等法院管轄之第1審案件，其於準
    備程序進行中，就被訴事實為有罪之陳述，經本院裁定適用
    簡式審判程序，則依刑事訴訟法第273條之2規定，本件証據
    之調查，不受同法第159條第1項、第161條之2、第161條之3
    、第163條之1及第164條至第170條規定之限制，合先敘明。
乙、實體方面：
一、上揭連續施用第一級毒品海洛因之事實，業據被告供承不諱
    ，且被告經警採尿送驗結果，均呈嗎啡陽性反應，有長榮大
    學毒物研究中心95年4月7日、95年5月17日、95年6月22日濫
    用藥物尿液檢驗確認報告、台南市警察局第一分局涉嫌毒品
    危害防制條例案毒品初步檢驗報告單、採尿同意書、送驗尿
    液及年籍對照表、尿液檢體委外送驗紀錄表、毒品初步檢驗
    結果及扣案毒品照片等件在卷足憑，復有海洛因1包扣案可
    資佐証，足認被告之自白與事實相符，而可信採。再被告前
    因92年間毒品危害防制條例案件，經依原審裁定執行觀察、
    勒戒後，因認無繼續施用傾向，而於92年11月13日釋放，並
    經臺灣臺南地方法院檢察署檢察官以92年度毒偵字第1622號
    為不起訴處分確定，又有臺灣高等法院被告前案紀錄表附卷
    可稽，則被告有於觀察、勒戒執行完畢釋放後，五年內再犯
    本件施用第 1級毒品之罪甚明。本件事証明確，被告犯行，
    堪以認定。
二、按刑法第47條、第56條條文已分別修正，其中(一)第47條由原
    先之「受有期徒刑之執行完畢，或受無期徒刑或有期徒刑一
    部之執行而赦免後，5年以內再犯有期徒刑以上之罪者，為
    累犯，加重本刑至2分之1」，修正為「受徒刑之執行完畢，
    或一部之執行而赦免後，5年以內故意再犯有期徒刑以上之
    罪者，為累犯，加重本刑至2分之1。」、「第98條第2項關
    於因強制工作而免其刑之執行者，於受強制工作處分之執行
    完畢或一部之執行而免除後，5年以內故意再犯有期徒刑以
    上之罪者，以累犯論」；(二)第56條連續犯之規定，於修正後
    即已刪除；並均自被告行為後之95年7月1日起施行。依上開
    條文，關於累犯之規定，依該條修正後之規定，係將再犯之
    罪限於「故意犯」時，始認成立累犯，而依該條規定加重其
    刑。而被告再犯之本罪係屬故意犯，修正後刑法第47條之規
    定並非有利於被告；另關於連續犯部分，若被告所犯之數罪
    有連續犯關係，依95年7月1日新法施行前之刑法第56條之規
    定，僅論以一罪即可，如依95年7月1日新法施行後刑法之規
    定，則因連續犯之規定業已刪除，其所犯各罪，均應分論併
    罰；則綜合上情比較新舊法，自以修正前刑法第47條、第56
    條之規定有利於被告，依95年7月1日新施行之刑法第2條第1
    項前段之規定，自應適用行為時法即95年7月1日施行前之刑
    法第47條、第56條之規定。另修正後刑法第38條亦僅在該條
    第3項為文字之修正，並無比較新舊法之必要。然本件既應
    適用95年7月1日施行前刑法之規定，則基於新舊法不得割裂
    適用之原則，本件亦應適用修正前刑法第38條之規定，合先
    敘明。
三、核被告所為，係犯毒品危害防制條例第10條 1項之罪；被告
    先後多次犯行，時間緊接，所犯罪名相同，顯係出於概括之
    犯意為之，為連續犯，應依修正前刑法第56條之規定以1 罪
    論，並加重其刑。又被告前因91年間違反著作權法案件，經
    臺灣臺南地方法院以91年度訴字第462號判處有期徒刑1年2
    月，緩刑3年確定；於緩刑期間內，復因竊盜案件，經臺灣
    臺南地方法院以92年度易字第1285號判處有期徒刑10月確定
    ，並以92年度撤緩字第85號裁定撤銷上開緩刑之宣告，上開
    2罪接續執行，於94年8月18日因縮短刑期假釋出監，於94年
    11月2日假釋期滿未經撤銷假釋而執行完畢，有臺灣高等法
    院被告前案紀錄表附卷足憑，被告雖部分犯行在上開假釋期
    滿前所犯，但其餘部分則在假釋期滿後所犯，則被告連續數
    行為之終了日既在上開假釋期滿之後，且檢察官之起訴亦在
    假釋期滿之後，依修正前刑法第78條第2項之規定，已不得
    撤銷其假釋，而視為有期徒刑執行完畢5年以內再犯本件有
    期徒刑以上之罪，為累犯，應依修正前刑法第47條規定遞加
    重其刑。公訴意旨漏未論及被告自94年10月某日起至95年月
    23日止以外之犯行，容有未洽，惟此部分犯行與起訴論罪科
    刑部分犯行，依前所述，有連續關係，屬裁判上一罪，本院
    自應併予審理，併此敘明。
四、原審以被告罪証明確，因予論罪科刑，固非無見。但查：(一)
    被告係自94年9月17日起至95年5月3日下午2時許止連續施用
    第一級毒品海洛因，原審僅認被告係自94年10月間某日起至
    95 年3月23日止之施用行為，而未及審酌檢察官併案之其餘
    犯行，顯有未當。(二)扣案之海洛因包裝袋即塑膠袋一個，僅
    係供作包裝海洛因防潮及便於攜帶之用，應係供被告犯罪所
    用之物，應依修正前刑法第38條第1項第2款宣告沒收，原審
    依毒品危害防制條例18條第1項規定宣告沒收銷燬，又未於
    理由欄內詳述沒收銷燬之理由，亦有未當。(三)被告成立累犯
    ，原審未依累犯之規定加重其刑，亦有未洽。檢察官上訴以
    原審未及審酌併案部分之犯罪事實，而指摘原判決不當，為
    有理由，且原判決亦有上開(二)(三)可議之處，即屬無可維持，
    應由本院予以撤銷改判。爰審酌被告有如起訴書所示之施用
    毒品前科，未能戒斷毒癮，而再有本件犯行，其犯罪之動機
    、手段、所生之危害尚輕，及其犯後坦承其事，頗知悔悟等
    一切情狀，量處如主文第二項所示之刑，以資懲儆。扣案之
    海洛因（淨重零點壹貳公克），為查獲之第一級毒品，應依
    毒品危害防制條例18條第一項前段沒收銷燬之。另扣案之海
    洛因包裝袋即塑膠袋一個，僅係供作包裝海洛因防潮及便於
    攜帶之用，係被告所有供犯罪所用之物，爰依修正前刑法第
    38 條第1項第2款規定沒收之。
丙、臺灣臺南地方法院檢察署移送併案部分（95年度毒偵字第21
    76號）：
    移送併辦意旨雖以：被告自95年4月16日起至同年月19日止
    ，在台南縣永康市○○路旁某田間小路，連續施用第一級毒
    品海洛因，因與已起訴部分有連續犯之裁判上一罪關係，而
    移請併案審理等語。惟查該署係在本院審理期日定期宣判後
    始移送併案審理，本院自無從併案，應退回由檢察官為適法
    之處理，又被告此部分犯行，業已涵括於本院認定被告犯罪
    時間內，併此敘明。
據上論結，應依刑事訴訟法第369條第1項前段、第364條、第299
條第1項前段、第273條之1，毒品危害防制條例第10條第1項、第
18條第1項前段，95年7月1日施行之刑法第2條第1項前段、95年7
月1日施行前刑法第11條前段、第56條、第47條、第38條第1項第
2款，判決如主文。
本案經檢察官張太龍到庭執行職務。
中    華    民    國    95    年    10    月    4     日
                  刑事第四庭    審判長法  官  吳志誠
                                      法  官  蔡美美
                                      法  官  陳珍如
以上正本證明與原本無異。
如不服本判決，應於收受本判決後十日內向本院提出上訴書狀。
其未敘述上訴理由者並得於提起上訴後十日內向本院補提理由書
狀（均須按他造當事人之人數附繕本）「切勿逕送上級法院」。
                                      書記官  岑  玢
中    華    民    國    95    年    10    月    4     日
附錄：本判決論罪科刑條文：
毒品危害防制條例第10條
施用第一級毒品者，處 6 月以上 5 年以下有期徒刑。
施用第二級毒品者，處 3 年以下有期徒刑。


司法院資訊處製作；財團法人民間司法改革基金會備份。
